【裁判字號】    90,上易,45
【裁判日期】    900227
【裁判案由】    竊佔
【裁判全文】
臺灣高等法院高雄分院刑事判決                     九十年度上易字第四五號
    上訴人  台灣屏東地方法院檢察署檢察官
    被  告  甲○○
右上訴人因被告竊佔案件，不服台灣屏東地方法院八十九年度易字第九九○號中華民
國八十九年十月十三日第一審判決（起訴案號：台灣屏東地方法院檢察署八十九年度
偵字第二八九五號），提起上訴，本院判決如左：
    主  文
上訴駁回。
    理  由
一、本案經本院審理結果，認第一審判決認事用法均無不當，應予維持，並引用第一
    審判決書記載之證據及理由。（如附件）。
二、檢察官上訴意旨略以：被告甲○○竊佔之行為起點時間，業據被告於偵查中供承
    「我是種牧草才開始圍的，約在八十四年間」等語，告發人黃耀炯亦指稱：該地
    被用鐵絲網圍住約六、七年了，我最近二個月才知道是國有地等情；核與被告自
    白竊佔時間大致相符，足認被告係於八十四年間始竊佔上述土地並建構圍牆。次
    查原審訊問證人即國有財產局承辦人王景霖亦證稱：八十三年清查國有地時，發
    現使用人黃石川等人，則黃石川等人究係何人？有無包括被告在內？如有，則前
    一次清查時，被告有無佔用之情形？如無，亦可證明被告於八十三年間尚無竊佔
    之行為。凡此均可確認被告佔用國有土地之起算時間云云。
三、惟查，原判決已詳述被告係於七十年一月間其父親死亡後，即續為耕作竊佔上開
    土地所憑之證據及理由。至被告雖供稱其於八十四年間因種植牧草，為防止牲畜
    進入，才在上開土地圍鐵絲網等情，但遍查卷內資料，並無被告自白其自八十四
    年間始竊佔該土地之事實，而被告前開供述，並不能據以認定被告係自白八十四
    年間起始竊佔該土地；詳言之，被告於七十年間竊佔該土地耕作而於八十四年間
    始圍上開鐵絲網，並不違背經驗法則。又經本院傳訊證人王景霖到院證稱：八十
    三年間國有財產局清查國有土地時，清查表上所謂黃石川等人，被告是否為使用
    人之一，清查人員表示不知道，但我有翻清冊，被告當時有二次聲請承租，但都
    被退件等情在卷，以清查人員當時倘未詳為記載，則現已不復記得確實使用人，
    亦屬當然；而由被告當時有二次提出聲請承租該土地之事實，益證被告所辯屬實
    。綜上所述，本件檢察官之上訴為無理由，應予駁回。
四、據上論斷，應依刑事訴訟法第三百六十八條、第三百七十三條，判決如主文。
本案經檢察官郭振昌到庭執行職務。
中    華    民    國         九十       年      二      月    二十七    日
                              臺灣高等法院高雄分院刑事第二庭
                                  審判長法官  曾永宗
                                        法官  鄭月霞
                                        法官  邱永貴
右正本證明與原本無異。
不得上訴。
                                      書記官  周能智
中    華    民    國         九十       年      三      月      一      日
                                                                      Ｈ
附件
臺灣屏東地方法院刑事判決                          八十九年度易字第九九號
    公  訴  人  臺灣屏東地方院檢察署檢察官
    被      告  甲○○  男  七十歲(民國○○年○月○日生)
                        住屏東縣恆春鎖省北路二五二之二號
                        身分證統一編號：Ｚ000000000號
右被告因竊佔案件，經檢察官提起公訴 (八十九年度偵字第二八九五號)，本院判決
如左：
 主  文
本件免訴。
    理  由
一、公訴意旨略以：甲○○明知屏東縣恆春鎮○○段七二七地號，係財政部國有財產
    局管理之公有土地，卻意圖為自己不法之利益，於民國八十四年間，竊佔上開地
    號土地，並以鐵絲網圍住，阻礙他人之通行，因認甲○○涉有竊佔之罪嫌。
二、按時效已完成者，應諭知免訴之判決，刑事訴訟法第三百零二條第二款定有明文
    。訊據被告甲○○固不否認右揭竊佔之犯行，惟辯稱：屏東縣恆春鎮○○段七二
    七號國有地為我父親於五十三年間留給我耕作，以迄於今等語。經查：上開國有
    地，早先為被告之父黃涼仔所耕作，被告之父死亡後，再由被告續為耕作等情，
    業據證人黃升石、黃溪河、李文輝於到庭證述無訛，而被告之父確於七十年一月
    十四因心臟衰竭死亡，亦有戶籍謄本附卷為據，足認被告於七十年間起，即竊佔
    上開國有地。按刑法第三百二十條第二項之竊佔罪，為即成犯，於其竊佔行為完
    成時犯罪即成立，以後繼續竊佔乃狀態之繼續，而非行為之繼續，最高法院六十
    六年臺上字第三一一八號判例著有明文。準此，被告竊佔犯行成立迄今已有二十
    九年，而刑法第三百二十條第二項之竊佔罪，法定最重本刑為五年以下有期徒刑
    ，依刑法第八十條第一項第二款規定，該罪追訴權時效為十年，則本案追訴權時
    效已完成，依前揭說明，應諭知被告免訴之判決。
據上論斷，應依刑事訴訟法第三百零二條第二款，判決如主文。
本案經檢察官陳新君到庭執行職務
中      華      民      國      八十九      年     十     月    十三    日
                                臺灣屏東地方法院刑事第一庭
                                    法  官   包梅真
右判決正本證明與原本無異。
對於本判決如有不服應於收受送達後十日內向本院提出上訴書狀上訴於台灣高等法院
高雄分院並按他造當事人之人數附具繕本。
                                    書記官   徐水英
中     華      民       國     八十九      年      十     月    十四    日


司法院資訊處製作；財團法人民間司法改革基金會備份。
